【裁判字號】    99,交聲,1080
【裁判日期】    990630
【裁判案由】    聲明異議
【裁判全文】
臺灣高雄地方法院交通事件裁定        99年度交聲字第1080號
原處分機關  高雄市政府交通局
法定代理人  王國材
異  議  人
即受處分人  甲○○
上列異議人即受處分人因聲明異議案件，對於高雄市政府交通局
中華民國99年3 月22日所為之處分（原處分：高市交裁字第裁32
-B00000000號），聲明異議，本院裁定如下：
    主  文
異議駁回。
    理  由
一、異議意旨略以：原處分機關以異議人即受處分人於98年3 月
    19日7 時30分許，騎乘車牌號碼ZDP-261 輕型機車，行經天
    祥、民族路口，有未依規定戴安全帽之違規行為，經警逕行
    舉發，並經原處分機關依道路交通管理處罰條例第31條第6
    項規定，處罰鍰新臺幣（下同）500 元。然異議人本件違規
    行為沒有相片為證，且裁罰應於半年內為之，竟逾1 年後始
    裁罰，太過份了，爰依法聲明異議，請求撤銷原處分云云。
二、按機器腳踏車駕駛人或附載座人未依規定戴安全帽者，處駕
    駛人500 元罰鍰，道路交通管理處罰條例第31條第6 項定有
    明文。
三、經查：
  (一)本件異議人於98年3 月19日7 時30分許，騎乘車牌號碼ZDP-
    261 輕型機車，行經天祥、民族路口，有未依規定戴安全帽
    之違規情事而為警逕行舉發，經高雄市政府交通局於99年3
    月22日高市交裁字第裁32-B00000000號裁決，認為有機器腳
    踏車駕駛人未依規定戴安全帽之違規事實，依違反道路交通
    管理處罰條例第31條第6 項規定，處以罰鍰500 之處分等情
    ，除據異議意旨陳明如上，並有高雄市政府警察局舉發違反
    道路交通管理事件通知單、裁決書各1 份在卷可按。是本件
    既為員警當場攔停並掣單舉發，亦經該車駕駛人當場以異議
    人即車主之名義簽收舉發通知單，則本件於違規當時即已完
    成舉發之程序，且舉發機關本無庸再依裁罰基準第11條第1
    項第4 款規定另行送達舉發通知單，合先敘明。
  (二)雖異議人辯稱本件員警取締並無拍攝舉證相片相佐云云，惟
    按員警稽查交通違規行為並當場舉發時，依法並未要求必須
    錄影或拍照存證，而容許有不同之執行方法，例如就超速、
    酒醉駕車而言，固屬非輔以科學工具採證，要難僅憑執勤者
    之五官知覺即得正確判斷之交通違規行為。而就未戴安全帽
    、拒絕停車接受稽查而逃逸、闖紅燈、不依標誌、標線、號
    誌指示轉彎等違規而言，單憑執勤者之目擊即可確定，並非
    每件違規行為均須以拍照、錄影或其他科學工具舉發，始可
    認定之，從而，異議人所辯此節，並不足採。
  (三)又違反道路交通管理事件行為人，未依規定自動繳納罰鍰，
    或未依規定到案聽候裁決，處罰機關應依基準表於通知單送
    達且逾越應到案期限60日之3 個月內，逕行裁決之，裁罰基
    準第44條第1 項前段固訂有明文。惟此條項並未同時規定處
    罰機關違反上開期間限制時有何失權之效果，解釋上該規定
    屬訓示規定，並非強制規定。又行政罰之裁處權，因3 年期
    間之經過而消滅，行政罰法第27條第1 項亦有明文，其規定
    意旨乃緣於行政罰裁處權之行使與否，不宜懸之過久，而使
    處罰關係處於不確定狀態，影響人民權益，惟亦不宜過短，
    以免對社會秩序之維護有所影響（該條立法意旨參照），顯
    見立法機關認行政罰裁處權之消滅時效應以3 年為適當。本
    件交通違規行為發生時間為98年3 月19日，距原處分機關於
    99年3 月22日為本件裁罰，固逾1 年，已逾上開裁罰基準第
    44條第1 項前段所定之期間，惟此條項既屬訓示規定，且本
    件原處分機關之裁罰並未罹於行政罰法第27條第1 項規定之
    3 年消滅時效，其裁罰於程序上自屬合法。是異議人空言辯
    稱已逾半年即不得裁罰云云，亦無可採
四、綜上所述，異議人於上開時、地，有機器腳踏車駕駛人未依
    規定戴安全帽之交通違規行為，事證明確，原處分機關援引
    道路交通管理處罰條例第31條第6 項規定，裁處異議人罰鍰
    500 元，並無違誤。本件異議人聲明異議為無理由，應予駁
    回。
五、依道路交通案件處理辦法第19條，裁定如主文。
中    華    民    國    99    年    6     月    30    日
                  交通法庭    法  官  王品惠
以上正本證明與原本無異。
如不服本裁定應於送達後5日內向本院提出抗告狀。
中    華    民    國    99    年    6     月    30    日
                              書記官  李文廣

司法院資訊處製作；財團法人民間司法改革基金會備份。
